【裁判字號】    98,交聲,1365
【裁判日期】    980709
【裁判案由】    交管條例聲異
【裁判全文】
臺灣板橋地方法院交通事件裁定        98年度交聲字第1365號
原處分機關  交通部公路總局臺北區監理所板橋監理站
異  議  人
即受處分人  乙○○
上列異議人即受處分人因違反道路交通管理處罰條例事件，對於
交通部公路總局臺北區監理所板橋監理站民國98年5 月26日所為
之處分（原處分案號：板監裁字第裁41-C00000000號），聲明異
議，本院裁定如下：
    主  文
異議駁回。
    理  由
一、原處分意旨略以：異議人即受處分人乙○○於民國98年4 月
    7 日21時15分許，騎乘車號JF9-838 號重型機車，行經臺北
    縣板橋市○○路○ 段時，有「駕車行經有燈光號誌管制之交
    岔路口闖紅燈」之違規行為，經臺北縣政府警察局海山分局
    江翠派出所警員當場攔停，並填製臺北縣政府警察局北縣警
    交大字第C00000000 號舉發違反道路交通管理事件通知單（
    下稱舉發通知單）舉發，再經原處分機關於98年5 月26日以
    板監裁字第裁41-C00000000號違反道路交通管理事件裁決書
    ，依道路交通管理處罰條例第53條第1 項之規定，裁處罰鍰
    新臺幣（下同）1,800 元，並依同條例第63條第1 項第3 款
    （原處分漏載第1 項第3 款）之規定，記違規點數3 點。
二、異議意旨略以：伊遭舉發時，舉發警員並未說明開單原因，
    即逕行開單，又於伊質疑伊並未闖紅燈時，向伊表示，機車
    不應直接左轉，應待轉，如未待轉而直接左轉者，視同闖紅
    燈，然伊事後上網查詢，得知舉發路口並無標示機車待轉區
    ，是伊並無機車直接左轉之違規情事，又違規待者，亦另有
    處罰規定，並非視同闖紅燈，警員自不得自行開立闖紅燈之
    罰條；又伊曾詢問警員所開罰單之金額，警員告知係1,000
    元，然實際上該罰單係1,800 元，是警員不應在伊不熟悉法
    條之情況下，使伊誤以為罰單金額不高而簽收，為此聲明異
    議，請求撤銷原處分云云。
三、按道路交通管理處罰條例所稱之汽車，包括機器腳踏車；汽
    車駕駛人，行經有燈光號誌管制之交岔路口闖紅燈者，處新
    臺幣1,800 元以上5,400 元以下罰鍰；又汽車駕駛人駕駛汽
    車違反道路交通管理處罰條例第53條規定者，除應依該條所
    規定之罰鍰處罰外，並記違規點數3 點，道路交通管理處罰
    條例第3 條第8 款、第53條第1 項、第63條第1 項第3 款分
    別定有明文。
四、經查：
  (一)本件舉發路口即臺北縣板橋市○○路○ 段，設置有燈光號誌
    管制之情，為異議人所不爭執，並經證人即本件舉發警員甲
    ○○於本院訊問時證述明確（見本院卷第29頁反面），復有
    現場照片2 幀在卷可稽（見本院卷第10至11頁），堪信屬實
    。再異議人於前揭時、地，騎乘車號JF9-838 號重型機車違
    規闖紅燈之情，業據證人甲○○於本院訊問時具結證稱：我
    當時是經過該路口，我當時有穿制服，我當時是巡邏執勤，
    經過該路口時，長江路的方向是紅燈，所以長江路的路口有
    很多機車在停等紅燈，我就看到一輛機車紅燈左轉雙十路，
    我就按警報器，因為我當時也是在長江路口，也是紅燈，所
    以我要闖紅燈，所以我就按警報器，追到異議人之後，我就
    把異議人攔阻下來，並且告訴異議人他紅燈左轉，然後我就
    開單等語（見本院卷第29頁反面），而證人甲○○係於執行
    勤務當中，偶然發現本件違規事實，衡情應無設詞攀誣，或
    虛構違規事實以陷害異議人之可能。況警員執行公務時，本
    身即受有行政懲處責任之監督，且其到庭具結作證，更係以
    刑事責任擔保其證言之真實性，故證人前開證述內容，以及
    其所記錄舉發之本件違規事實，應無不可採信之處，且證人
    甲○○亦明確證稱：（問：當天是晚上9 點多，你確定你有
    看清楚異議人闖紅燈？）有，我有看清楚，路口旁邊都有超
    商，光線很明亮等語（見本院卷第29頁反面），足徵證人甲
    ○○確有親眼目擊異議人騎乘前開機車，違規闖紅燈之行為
    ，自無錯認誤判之虞。是異議人辯稱：伊直行長江路方向為
    綠燈，且該處無並機車待轉區云云，無非卸責之詞，不足採
    信。再異議人辯稱：警員未確實對伊說明開單原因即行開單
    ，惟證人甲○○於本院訊問時已明確證稱：我就把異議人攔
    阻下來，並且告訴異議人他紅燈左轉，然後我就開單等語，
    可見警員確實有告知異議人違規事由，是異議人此項所辯，
    同無可採。
  (二)異議人又辯稱：伊詢問此張舉發通知單須繳納之金額，警員
    回答伊1,000 元，實際上罰鍰金額卻較1,000 元為高云云，
    惟按道路交通管理、處罰，依本條例規定，道路交通管理處
    罰條例第2 條定有明文，故有違反該條例之行為，處罰之標
    準以及效果應依該條例所設之相關處罰規定，而非依警員之
    告知，是以縱使警員有誤記或誤會，致告知之處罰效果與相
    關法律之規定有所不符之情形，仍應以法律之規定為準。故
    異議人既有前開違規之行為，自應接受道路交通管理處罰條
    例相關規定所設之處罰效果，從而，異議人前開所辯，尚有
    誤會。
五、綜上所述，本件異議人確有於前揭時、地，有「駕車行經有
    燈光號誌管制之交岔路口闖紅燈」之違規行為，事證明確。
    從而，原處分機關依道路交通管理處罰條例第53條第1 項之
    規定，裁處罰鍰1,800 元，並依同條例第63條第1 項第3 款
    之規定，記違規點數3 點，其認事用法均無違誤，裁罰亦無
    不當，本件異議為無理由，應予駁回。
據上論斷，應依道路交通管理處罰條例第87條第2 項，道路交通
案件處理辦法第19條，裁定如主文。
中    華    民    國    98    年    7     月    9     日
                  交通法庭    法  官  鄧雅心
以上正本證明與原本無異。
如不服本裁定，應於送達後5 日內，向本院提出抗告狀。
                              書記官  王小芬
中    華    民    國    98    年    7     月    9     日


司法院資訊處製作；財團法人民間司法改革基金會備份。
